臺灣臺中地方法院刑事判決　　　　　　　96年度易字第5453號
公　訴　人　臺灣臺中地方法院檢察署檢察官
被　　　告　甲○○
選任辯護人　陳建勛律師
上列被告因贓物案件，經檢察官提起公訴（96年度偵字第13182
號），本院判決如下：
    主    文
甲○○所犯如附表所示之罪，各處如附表所示之刑，各減為如附
表所示減刑後之刑。應執行有期徒刑陸月，如易科罰金，以新臺
幣壹仟元折算壹日。
其餘被訴部分無罪。
    犯罪事實
一、甲○○為位於臺中市○○區○○路1之150號之「寶任資源回
    收場」之實際負責人，其明知丑○○於如附表「甲○○買受
    物品之時間」欄所示之時間，在上開回收場內，向其出售如
    附表所示之物品，均係屬丑○○等人所為財產犯罪之贓物，
    竟基於故買贓物之故意，先後於如附表「甲○○買受物品之
    時間」欄所示之時間，在該回收場內，以新臺幣（下同）80
    0元、900元至1,500元不等之價格予以買受。嗣因警方查獲
    丑○○、丁○○所犯竊盜案件後，始據丑○○、丁○○所供
    ，循線查悉上情。
二、案經臺中縣警察局豐原分局報請臺灣臺中地方法院檢察署檢
    察官偵查起訴。
    理    由
壹、程序部分
一、按被告以外之人（包括證人、鑑定人、告訴人、被害人及共
    同被告等）於審判外之陳述雖不符刑事訴訟法第159條之1至
    之4等4條之規定，而經當事人於審判程序同意作為證據，法
    院審酌該言詞陳述或書面陳述作成時之情況，認為適當者，
    亦得為證據；當事人、代理人或辯護人於法院調查證據時，
    知有刑事訴訟法第159條第1項不得為證據之情形，而未於言
    詞辯論終結前聲明異議者，視為有前項之同意，同法第159
    條之5定有明文。立法意旨在於傳聞證據未經當事人之反對
    詰問予以核實，原則上先予排除。惟若當事人已放棄反對詰
    問權，於審判程序中表明同意該等傳聞證據可作為證據；或
    於言詞辯論終結前未聲明異議，基於尊重當事人對傳聞證據
    之處分權，及證據資料愈豐富，愈有助於真實發見之理念，
    且強化言詞辯論主義，使訴訟程序得以順暢進行，上開傳聞
    證據亦均具有證據能力。查本件證人即被害人丙○○、卯○○、辰○○、寅○○、庚○○、辛○○、壬○○、癸○○、
    己○○於警詢中之證述內容，依卷證所示，其等作成之狀態
    ，並無違背其等個人意思而為陳述，或其他違法取供之情形
    ，且公訴人、被告甲○○及選任辯護人於本院審理中表示對
    於證人丙○○、卯○○、辰○○、寅○○、庚○○、辛○○
    、壬○○、癸○○、己○○上開證述之證據能力不爭執（本
    院卷第53頁），亦即對證人丙○○、卯○○、辰○○、寅○○、庚○○、辛○○、壬○○、癸○○、己○○上開所述，
    於本院審理中復不爭執其等證據能力及真實性，足認並無顯
    不可信之情況，且本院審酌證人丙○○、卯○○、辰○○、
    寅○○、庚○○、辛○○、壬○○、癸○○、己○○上開於
    警詢中之證述內容，較無人情施壓或干擾，亦無不當取供之
    情形，復為本院事實認定之重要依據，認為以之作為本案之
    證據亦屬適當，是本件證人丙○○、卯○○、辰○○、寅○○、庚○○、辛○○、壬○○、癸○○、己○○上開於審判
    外之言詞陳述，仍具有證據能力。
二、另按詰問權係指訴訟上當事人有在審判庭輪流盤問證人，以
    求發現真實，辨明供述證據真偽之權利，其於現行刑事訴訟
    制度之設計，以刑事訴訟法第166條以下規定之交互詰問為
    實踐，屬於人證調查證據程序之一環；與證據能力係指符合
    法律所規定之證據適格，而得成為證明犯罪事實存在與否之
    證據適格，性質上並非相同。偵查中檢察官為蒐集被告犯罪
    證據，訊問證人旨在確認被告嫌疑之有無及內容，與審判期
    日透過當事人之攻防，調查證人以認定事實之性質及目的有
    別。偵查中訊問證人，法無明文必須傳喚被告使之得以在場
    ；刑事訴訟法第248條第1項前段雖規定「如被告在場者，被
    告得親自詰問」，事實上亦難期被告有於偵查中行使詰問權
    之機會。此項未經被告詰問之被告以外之人於偵查中向檢察
    官所為之陳述，依刑事訴訟法第159條之1第2項之規定，原
    則上屬於法律規定為有證據能力之傳聞證據，於例外顯有不
    可信之情況，始否定其得為證據。是得為證據之被告以外之
    人於偵查中向檢察官所為之陳述，因其陳述未經被告詰問，
    應認屬於未經合法調查之證據，非為無證據能力，而禁止證
    據之使用。此項詰問權之欠缺，非不得於審判中由被告行使
    以補正，而完足為經合法調查之證據。卷查，檢察官並無非
    法取供之情形，證人丑○○於偵查中經具結陳述，依上說明
    ，本屬有證據能力之傳聞證據，雖未經被告甲○○及選任辯
    護人於偵查程序為詰問，但證人丑○○業經檢察官於本院審
    理中聲請傳喚到庭為證，並予公訴人、被告甲○○及選任辯
    護人對質、詰問之機會，有本院審理筆錄在卷可查，既已於
    本院審理中經補正詰問程序，而完足為合法調查之證據（最
    高法院96年度臺上字第4365號判決要旨可資參照），且本院
    審酌證人丑○○上開於偵訊中之證述內容，較無人情施壓或
    干擾，亦無不當取供之情形，復為本院事實認定之重要依據
    ，認為以之作為本案之證據亦屬適當，是上開證人丑○○於
    偵訊時之證述，自具有證據能力。被告甲○○、選任辯護人
    以主張證人丑○○於偵訊中之證述無證據能力等語，尚屬誤
    會。
三、再按證人、鑑定人依法應具結而未具結者，其證言或鑑定意
    見，不得作為證據。刑事訴訟法第158條之3定有明文。本件
    證人丑○○於警詢中及證人丁○○於警偵訊時之證詞未經具
    結，被告甲○○、選任辯護人於本院審理中復已陳明證人丑
    ○○於警詢中及證人丁○○於警偵訊時之證述內容無證據能
    力（見本院卷第53頁），即表示反對將此等傳聞證據納入本
    件證據資料中，依上開規定，並參諸前揭一所示說明之反面
    解釋，證人丑○○於警詢中及證人丁○○於警偵訊時之證詞
    即無證據能力。
貳、實體部分：
一、有罪部分：
  (一)訊據被告甲○○固坦承其經營臺中市○○區○○路1之150號
    之「寶任資源回收場」之事實，惟矢口否認有何故買贓物之
    犯行，辯稱：伊對證人丑○○沒有印象，更沒有跟證人丑○○賣過任何物品，且證人丑○○所售之物品，若是新的話，
    伊也不會買，若轉售給二手市場，伊亦根本不知道哪裡有二
    手市場云云。惟查：1、如附表所示之物品，係證人丑○○
    其本人，或與證人丁○○，於如附表「丑○○、丁○○竊取
    贓物時間、地點」欄所示之時、地，先後自證人丙○○、卯
    ○○、辰○○、寅○○、庚○○、辛○○、壬○○、癸○○
    、己○○處行竊所得之事實，業據證人丑○○於偵訊暨本院
    審理中，及證人丁○○於本院審理中證述甚詳，核與證人丙○○、卯○○、辰○○、寅○○、庚○○、辛○○、壬○○
    、癸○○、己○○於警詢中證述其等各自所有物品於上開時
    地遭人竊取等經過情節相符，堪信證人丑○○、丁○○上開
    所述，確屬事實，應可採信，是如附表所示之物品，均係屬
    證人丑○○本人竊取，或與證人丁○○共同竊盜犯罪所得之
    贓物，應無疑義。2、又證人丑○○於行竊得如附表所示之
    物品後，旋即於如附表「甲○○買受物品之時間」欄所示之
    時間，將之持往被告甲○○所經營之「寶任資源回收場」內
    ，以80 0元、900元至1,500元不等之價格讓售與被告甲○○
    ，而藉此予以銷贓換現等情，業經證人丑○○於偵訊暨本院
    審理中，及證人丁○○於本院審理中分別到庭證述甚詳，相
    互一致，並均於本院審理中當庭指認被告甲○○即係其等銷
    贓之對像無訛，有本院審理筆錄在卷可按，參以被告甲○○
    亦供承其對於證人丑○○沒有印象等語，顯見其與證人丑○○並無交往，亦即其與證人丑○○間並無恩怨，乃證人丑○○、丁○○即無捏詞攀誣被告甲○○之必要，是證人丑○○
    、丁○○上開不利於被告甲○○之證述內容，堪信與事實相
    符，應可採信，並足資為不利被告甲○○之認定。是被告甲○○確有買受如附表所示贓物之行為，應堪認定。被告甲○○空言否認曾與證人丑○○交易如附表所示之物品云云，要
    屬卸責，不可採信。3、被告甲○○既有如附表所示多次買
    受贓物之行為，復均刻意不將之登載於交易清冊等商業文書
    資料上，顯見其係有意滅飾交易過程，堪信其確已知如附表
    所示之物品均屬贓物，否則其自無須如此刻意迴避交易常例
    ，是被告甲○○應係基於故買贓物之意，而先後買受如附表
    所示之物品，亦可認定。4、證人戊○○雖到庭證稱：警卷
    第99頁中所示之欄杆、第100頁上面的鐵架及下方的照片全
    部都是我拿去賣的，我拿東西賣給被告甲○○的時候，被告
    甲○○會抄資料，並向我拿身分證看、會問東西何來，我賣
    過很多次，我賣的東西有破損的鐵鋁門等語，惟按故買贓物
    並非一般正常交易行為，出售贓物者通常隱藏身份資料，唯
    恐被循線追查其或有竊盜罪嫌，明知贓物而予以買受者更無
    可能登記所收買之贓物留下可供追查之紀錄，證人戊○○之
    證述僅能說明其與被告甲○○間一般資源回收之行為模式，
    不足為被告甲○○未向證人丑○○故買贓物之有利認定。5
    、綜上所述，本件事證明確，被告甲○○之犯行應堪認定。
  (二)核被告甲○○如附表所示之行為，均係犯刑法第349條第2項
    之故買贓物罪。被告甲○○先後多次故買贓物之犯行，犯意
    個別，行為互異，應分論併罰。又被告甲○○如附表編號7
    部分，係以一故買贓物之行為而同時買受2項贓物，應論以
    單一一罪，公訴人認係分別買入，應分論併罰等語，尚有誤
    會。爰審酌被告甲○○犯罪後否認犯行，且故買贓物，始盜
    贓不易起獲，助長竊盜之歪風，及其各次故買贓物之數量、
    價值等一切情狀，分別量處如主文所示之宣告刑，並均諭知
    如易科罰金之折算標準。又本件被告甲○○之犯罪時間，悉
    係在中華民國96年罪犯減刑條例所定減刑基準日即96年4月
    24日之前，均合於該條例所定減刑規定之適用，各應依該條
    例第2條第1項第3款減其刑分別如附表減刑後刑期所示，並
    均諭知如易科罰金之折算標準，且定其應執行之刑。
二、無罪部分：
  (一)公訴意旨稱：被告甲○○明知證人丑○○於96年4月1日凌晨
    5時30分許，所出售之鐵鋁門（應為不鏽鋼門）1扇係屬贓物
    （係證人乙○○所有，為證人丑○○於96年4月1日凌晨5時
    30 分許，在臺中縣大雅鄉○○○路494號5弄7號所竊），竟
    予以買受。因認被告甲○○此部分行為亦涉有刑法第349條
    第2項之故買贓物罪嫌等語。
  (二)按犯罪事實應依證據認定之，無證據不得推定其犯罪事實，
    不能證明被告犯罪者，應諭知無罪之判決，刑事訴訟法第15
    4條第2項、第301條第1項分別定有明文。又犯罪事實之認定
    ，應憑真實之證據，倘證據是否真實尚欠明確，自難以擬制
    推測之方法，為其判斷之基礎。且認定犯罪事實之證據係指
    足以認定被告確有犯罪行為之積極證據資料而言，該項證據
    自須適合於被告犯罪事實之認定，始得採為斷罪資料。故刑
    事訴訟上之證明資料，無論其為直接或間接證據，均須達於
    通常一般人均不致有所懷疑，而得確信其為真實之程度，始
    得據為有罪之認定，若關於被告是否犯罪之證明未能達此程
    度，而有合理懷疑之存在，致使無從形成有罪之確信，根據
    罪證有疑，利於被告之證據法則，即不得據為不利被告之認
    定（最高法院53年臺上字第656號、29年上字第3105號、76
    年度臺上字第4986號及32年上字第67號判例參照）。
  (三)公訴人認被告甲○○涉有此部分罪嫌無非係以證人丑○○、
    乙○○之證述等惟其論據。然訊之被告甲○○堅決否認有此
    部分之故買贓物之犯行，辯稱：伊確實未向證人丑○○購買
    該鐵鋁門等語。
  (四)經查，證人丑○○騎乘車號NVZ—611號機車，於96年4月1日
    凌晨5時30分許，在臺中縣大雅鄉○○○路494號5弄7號，徒
    手竊取證人乙○○所有之不鏽鋼門1扇等節，固經證人丑○○於偵訊及本院審理中所述甚詳，核與證人乙○○於警訊中
    所述其所有之前述不鏽鋼門遭竊等經過情節相符，而可認定
    。惟證人丑○○於竊得該門後，旋將之藏放於同鄉○○○路
    之某土地公廟旁，嗣該門於同日下午1時許，即為警在前址
    尋獲，並通知證人乙○○予以領回等情，為證人丑○○、乙○○於警詢所述甚詳，顯見證人丑○○並未將之出售予被告
    甲○○，是被告甲○○辯稱伊未向證人丑○○購買該門等語
    ，應屬事實，自可採信。
  (五)綜據上述，被告甲○○辯稱其未為此部分之故買贓物犯行等
    語，應可採信，此外，本院復查無其他積極證據足認被告甲○○有公訴意旨所指之此部分犯行，揆諸前揭法條及判例意
    旨，應為有利於被告甲○○之認定，就此部分為其無罪之諭
    知。
據上論斷，應依刑事訴訟法第299條第1項前段、第301條第1項，
刑法第349條第2項、刑法第41條第1項前段、第51條第5款，刑法
施行法第一條之一，中華民國96年罪犯減刑條例第2條第1項第3
款、第7條、第9條、第10條，判決如主文。
本案經檢察官子○○到庭執行職務。
中　　華　　民　　國　　96　　年　　12　　月　　26　　日
                  刑事第14庭    審判長法  官  陳  葳
                                      法  官  劉逸成
                                      法  官  林世民
上正本證明與原本無異。
如不服本判決，應於收受送達後10日內向本院提出上訴書狀（應
敘述具體理由並附繕本）。
上訴書狀如未敘述理由，應於上訴期間屆滿後20日內補提理由書
於本院。
                                      書記官  紀俊源
中　　華　　民　　國　　96　　年　　12　　月　　26　　日
中華民國刑法第349條（普通贓物罪）
收受贓物者，處3年以下有期徒刑、拘役或5百元以下罰金。
搬運、寄藏、故買贓物或為牙保者，處5 年以下有期徒刑、拘役
或科或併科1 千元以下罰金。
因贓物變得之財物，以贓物論。
附表：
┌──┬─────┬──────────┬────────────────┐
│編號│甲○○買受│ 丑○○、丁○○竊取 │甲○○所犯罪名、所處宣告刑及減刑│
│    │物品之時間│ 贓物之時間、地點   │後刑期                          │
├──┼─────┼──────────┼────────────────┤
│ 1. │96年3月26 │丑○○與丁○○共同於│甲○○故買贓物，處有期徒刑貳月，│
│    │日上午6時 │96年3月26日凌晨0時許│如易科罰金，以新臺幣壹仟元折算壹│
│    │許        │，在臺中縣大雅鄉中山│日，減為有期徒刑壹月，如易科罰金│
│    │          │北路222號前，以徒手 │，以新臺幣壹仟元折算壹日。      │
│    │          │之方式，竊取丙○○所│                                │
│    │          │有不鏽鋼門1扇得手   │                                │
├──┼─────┼──────────┼────────────────┤
│ 2. │96年3月27 │丑○○於96年3月27日 │甲○○故買贓物，處有期徒刑貳月，│
│    │日下午6時 │下午6時許，在臺中縣 │如易科罰金，以新臺幣壹仟元折算壹│
│    │20分許    │大雅鄉○○○路228號 │日，減為有期徒刑壹月，如易科罰金│
│    │          │，以徒手之方式，竊取│，以新臺幣壹仟元折算壹日。      │
│    │          │卯○○所有不鏽鋼門1 │                                │
│    │          │扇                  │                                │
├──┼─────┼──────────┼────────────────┤
│ 3. │96年3月28 │丑○○於96年3 月28日│甲○○故買贓物，處有期徒刑貳月，│
│    │日下午3時 │下午3時許，在臺中縣 │如易科罰金，以新臺幣壹仟元折算壹│
│    │20分許    │大雅鄉○○○路218號 │日，減為有期徒刑壹月，如易科罰金│
│    │          │，以徒手之方式，竊取│，以新臺幣壹仟元折算壹日。      │
│    │          │辰○○所有不鏽鋼門1 │                                │
│    │          │扇                  │                                │
├──┼─────┼──────────┼────────────────┤
│ 4. │96年3月29 │丑○○於96年3月29日 │甲○○故買贓物，處有期徒刑貳月，│
│    │日上午9時 │上午9時許，在臺中縣 │如易科罰金，以新臺幣壹仟元折算壹│
│    │20分許    │大雅鄉○○○路517巷 │日，減為有期徒刑壹月，如易科罰金│
│    │          │7號前，以徒手之方式 │，以新臺幣壹仟元折算壹日。      │
│    │          │，竊取寅○○所有不鏽│                                │
│    │          │鋼門1扇             │                                │
├──┼─────┼──────────┼────────────────┤
│ 5. │96年3月30 │丑○○與丁○○於96年│甲○○故買贓物，處有期徒刑月，│
│    │日上午6、7│3月30日凌晨4時50分，│如易科罰金，以新臺幣壹仟元折算壹│
│    │時許      │在臺中縣大雅鄉中山北│日，減為有期徒刑壹月又拾伍日，如│
│    │          │路472號前，共同以徒 │易科罰金，以新臺幣壹仟元折算壹日│
│    │          │手之方式，竊取庚○○│。                              │
│    │          │所有之前院車庫門、側│                                │
│    │          │面小門各1扇         │                                │
├──┼─────┼──────────┼────────────────┤
│ 6. │96年3月31 │丑○○與丁○○於96年│甲○○故買贓物，處有期徒刑月，│
│    │日上午6時 │3月31日上午6時許，在│如易科罰金，以新臺幣壹仟元折算壹│
│    │20分許    │臺中縣大雅鄉○○○路│日，減為有期徒刑壹月又拾伍日，如│
│    │          │31 巷16號，共同以徒 │易科罰金，以新臺幣壹仟元折算壹日│
│    │          │手之方式，竊取辛○○│。                              │
│    │          │所有不鏽鋼門2扇     │                                │
│    │          ├──────────┤                                │
│    │          │丑○○與丁○○於96年│                                │
│    │          │3月31日上午6時許，在│                                │
│    │          │臺中縣大雅鄉○○○路│                                │
│    │          │31巷17號，共同以徒手│                                │
│    │          │之方式，竊取壬○○所│                                │
│    │          │有鋁門2扇           │                                │
├──┼─────┼──────────┼────────────────┤
│ 7. │96年3月31 │丑○○於96年3月31日 │甲○○故買贓物，處有期徒刑月，│
│    │日下午3時 │下午2時許，在臺中縣 │如易科罰金，以新臺幣壹仟元折算壹│
│    │20分許    │大雅鄉○○○路197巷 │日，減為有期徒刑壹月又拾伍日，如│
│    │          │8號，以徒手之方式， │易科罰金，以新臺幣壹仟元折算壹日│
│    │          │竊取癸○○所有白鐵門│。                              │
│    │          │1扇                 │                                │
│    │          ├──────────┤                                │
│    │          │丑○○於96年3月31日 │                                │
│    │          │下午3時許，在臺中縣 │                                │
│    │          │大雅鄉○○○路232號 │                                │
│    │          │，以徒手之方式，竊取│                                │
│    │          │己○○所有不鏽鋼門1 │                                │
│    │          │扇                  │                                │
└──┴─────┴──────────┴────────────────┘
